臺灣桃園地方法院民事判決　　　　　　　100年度勞訴字第5號
原　　　告　魏廣榮
訴訟代理人　尤舜賢
被　　　告　芳南汽車貨運行
法定代理人　劉水盛
上列當事人間請求給付職業災害補償金事件，於民國100 年6 月
21日言詞辯論終結，本院判決如下：
    主      文
原告之訴及假執行之聲請均駁回。
訴訟費用由原告負擔。
    事實及理由
壹、程序方面：
    被告經合法通知，無正當理由未於言詞辯論期日到場，核無
    民事訴訟法第386 條各款所列情形，爰依原告聲請，由其一
    造辯論而為判決。
貳、實體方面：
一、原告起訴主張：原告自民國91年4 月1 日起受僱於被告貨運
    行擔任司機一職，於99年9 月26日下午2 時20分許，駕駛被
    告貨運行貨櫃車，途中在西螺休息站休息，工作當中突發心
    肌梗塞、身體不適，經人發現送醫急救，送至彰化基督教醫
    院救治住進加護病房。詎被告貨運行未幫原告投保勞工保險
    以及一般保險，致原告發生上開職業災害事故卻無法請領勞
    工保險金或一般保險理賠而受有損害，被告行為自構成侵權
    行為。爰依侵權行為之法律關係提起本件訴訟，請求被告賠
    償原告住院之醫療費用、復健費用、照護費用以及精神慰撫
    金合計新臺幣（下同）200 萬元。並聲明：被告應給付原告
    200 萬元及自起訴狀繕本送達翌日起至清償日止，按年息百
    分之5 計算之利息；原告願供擔保，請准宣告假執行。
二、被告未於言詞辯論期日到場，惟據其前於本院審理時所提書
    狀意旨略以：原告於91年4 月應徵被告貨運行司機時，年齡
    將近50歲，當時即對原告說明需自行向工會投保勞、健保，
    因為被告貨運行給付之薪資是以抽成計算，一切保險費都已
    計於薪資當中支付，是原告才會自行去臺北縣聯結車駕駛員
    職業工會申辦加保。之後某次言談當中，得知原告已將勞保
    退掉，此事並未告知被告貨運行，原告還說只要有繳健保就
    可以，不用擔心。且被告貨運行近來業務慘澹，原告不可能
    是因過勞而發病，完全係因其生活習慣不良，故其發生心肌
    梗塞亦並非職業傷害，是原告主張實無理由，應予駁回。
三、本院之判斷：
    (一)經查，原告自91年4 月1 日起即任職於被告公司，並擔任
      駕駛員一職；原告於99年9 月26日駕駛被告車輛，行經雲
      林西螺休息站休息時，因急性心肌梗塞併心因性休克，經
      急診至財團法人彰化基督教醫院住院治療，同日接受心導
      管手術，術後入加護病房接受治療，嗣後轉往壢新醫院治
      療；上開事實，為兩造均不爭執，復有原告提出扣繳憑單
      、員工職務證明書各1 份、診斷證明書2 紙在卷可稽（見
      本院99年度壢勞簡調字第38號民事卷第8 頁至第9 頁、第
      11頁至第12頁），復有本院依職權調取原告之93年度至99
      年度之財產所得調件明細表查閱無訛（見本院卷第53頁至
      第66頁），是此部分之事實堪以認定，合先敘明。
    (二)原告主張，被告未依規定幫原告投保勞工保險，且於原告
      申請老年給付退保後，亦未幫原告辦理參加其他職業保險
      ，致原告因上開疾病住院治療，未能領取相關保險理賠給
      付而受有損失，是被告應對原告負侵權行為損害賠償之責
      任等語（原告經本院闡明後，其請求權基礎乃係侵權行為
      損害賠償請求權，見本院卷第39頁）。此據被告否認在卷
      ，並提出前揭情詞置辯。再查：
      1.依勞工保險局100 年5 月15日保承資字第10010195830
        號函及所附原告之勞工保險投保資料表、100 年6 月8
        日保承資字第10060377910 號函及所附原告之勞工保險
        退保表所示（見本院卷第70-1頁至第70-2頁、第73頁至
        第74頁），原告於91年8 月19日加入以新北市（原臺北
        縣）聯結車駕駛員職業工會為投保單位之勞工保險，並
        於93年7 月15日，因申請老年給付而經勞工保險局逕予
        退保在案。是依上開勞工保險局函及所附資料，應認被
        告辯稱，兩造協議由原告自行向工會投保勞保乙節，堪
        為可採。
      2.按勞工保險為強制保險；年滿15歲以上、60歲以下，符
        合勞工保險條例第6 條第1 項所列之勞工者，應以其雇
        主或所屬團體或所屬機構為投保單位，全部參加勞工保
        險為被保險人；各投保單位應為其所屬勞工，辦理投保
        手續及其他有關保險事務，並備僱用員工或會員名冊，
        符合第6 條規定之勞工，各投保單位應於其所屬勞工到
        職、入會、到訓、離職、退會、結訓之當日，列表通知
        保險人；其保險效力之開始或停止，均自應為通知之當
        日起算；勞工保險條例第6 條第1 項、第10條第1 項、
        第11條前段分別定有明文。再按被保險人依勞工保險條
        例第58條第1 項、第2 項之規定請領老年給付者，應辦
        理離職退保，已領取老年給付者，不得再行參加勞工保
        險，勞工保險條例第58條第3 項、第6 項亦有規定。又
        行政院勞工委員會97年1 月10日勞保3 字第0970140011
        號函釋意旨，認勞工保險條例第58條第2 項（現已變更
        為同條第6 項）規定，凡已領取老年給付再受僱於勞工
        保險投保單位之勞工，投保單位得為其辦理參加職業災
        害保險等語，惟審以上開函釋目的，在於行政院勞工委
        員會基於保護勞工的立場，對於已領取勞年給付再受僱
        從事工作之勞工，均得由其僱用之投保單位為其辦理參
        加職業災害保險，倘投保單位如決定投保時，則應為勞
        工依勞工保險條例之規定投保，依上開行政院勞工委員
        會之釋示，雇主即投保單位僅有決定是否為勞工投保職
        業災害保險之權利，惟其如決定投保，則應依勞工保險
        條例之規定，按勞工之當月之月投保薪資，依職業災害
        保險適用行業別及費率表之規定辦理投保手續（勞工保
        險條例第13條），並無賦予投保單位即雇主決定投保薪
        資之權限。
      3.原告已於93年7 月15日向勞工保險局領取老年給付，並
        經勞工保險局逕予退保乙節，業如前述，揆諸上開規定
        ，原告不得再行參加勞工保險。原告斯時雖仍任職於被
        告公司，依上開規定及函釋意旨，被告有決定是否為原
        告投保其他職業災害保險之權利，然被告倘未為原告投
        保其他職業災害保險者，亦不得據此即認被告有違反上
        開雇主應為之義務。從而，原告主張被告未依上開函釋
        意旨，幫原告向一般保險公司投保其他職業災害保險，
        自屬侵權行為云云（見本院卷第88頁背面），即屬無據
        ，委無可採。
    (三)綜上，原告於93年7 月15日領取老年給付後，已不得再行
      參加勞工保險，被告亦有權決定是否再幫原告投保其他職
      業災害保險，惟被告未幫原告投保其他職業災害保險，亦
      無違反雇主應為之義務，是原告據此主張被告所為構成侵
      權行為，依侵權行為損害賠償之法律關係（見本院卷第39
      頁），請求被告賠償原告住院之醫療費用、復健費用、照
      護費用以及精神慰撫金合計200 萬元，並聲明被告應給付
      原告200 萬元，及自起訴狀繕本送達之翌日起至清償日止
      ，按年息百分之5 計算之利息，為無理由，應予駁回。原
      告之訴既經駁回，其假執行之聲請已失所附麗，應併予駁
      回。
四、本件事證已臻明確，兩造其餘主張及舉證，經核與判決基礎
    不生影響，爰不另一一論述，附此敘明。
據上論結，本件原告之訴為無理由，依民事訴訟法第385 條第1
項前段、第78條，判決如主文。
中    華    民    國    100     年    7     月   15   日
                  民事第三庭    法  官  陳心婷
以上正本係照原本作成
如對本判決上訴，須於判決送達後二十日內向本院提出上訴狀。
如委任律師提起上訴者，應一併繳納上訴審裁判費。
中    華    民    國    100     年    7     月  15    日
                                書記官  林君燕